臺灣高等法院刑事判決　　　　　　　　96年度上易字第2075號
　上　訴　人　臺灣基隆地方法院檢察署檢察官
　被　　　告　甲○○
　上　訴　人
　即　被　告　乙○○○
　　　　　　　丙○○
　上二人共同
　選任辯護人　成介之律師
上列上訴人等因被告等侵占等案件，不服臺灣基隆地方法院95年
度易字第345號，中華民國96年7月10日第一審判決（起訴案號：
臺灣基隆地方法院檢察署945年度調偵字第153號、95年度偵字第
32 4、2340號），提起上訴，本院判決如下：
    主  文
原判決撤銷。
甲○○傷害人之身體，處拘役參拾日，如易科罰金，以銀元參佰
元即新臺幣玖佰元折算壹日；減為拘役拾伍日，如易科罰金，以
銀元參佰元即新臺幣玖佰元折算壹日。緩刑參年。
乙○○○傷害人之身體，處拘役貳拾日，如易科罰金，以銀元參
佰元即新臺幣玖佰元折算壹日；減為拘役拾日，如易科罰金，以
銀元參佰元即新臺幣玖佰元折算壹日。緩刑貳年。
丙○○意圖為自己不法之所有，而侵占自己持有他人之物，處拘
役肆拾日，如易科罰金，以銀元參佰元即新臺幣玖佰元折算壹日
；減為拘役貳拾日，如易科罰金，以銀元參佰元即新臺幣玖佰元
折算壹日。緩刑貳年。
    事  實
一、甲○○及陳彩琴係夫妻，分別為「中和行」之實際負責人及
    名義負責人；而丙○○與乙○○○為夫妻，並為「有成冷凍
    材料有限公司」（下稱有成公司）負責人；中和行與有成公
    司平時即有生意往來。緣甲○○與陳彩琴2人，於民國94年8
    月6日11時30分許，駕車送貨行經有成公司設於基隆市○○
    區○○街121號之1倉庫時，發現倉庫內2支鋼瓶，其中1瓶身
    上端漆孔雀藍、黃色「中和」二字及編號2021等顏色、字樣
    ，另1支淺灰色鋼瓶，瓶身上漆有紅色「中和」及編號9028
    字樣。因其等認上開2支鋼瓶為中和行所有，且鋼瓶上之塑
    膠環所記載之水測檢測期限均已過期，基於安全考量，告知
    自屋內走出之乙○○○要將上開鋼瓶收回檢測，遭乙○○○
    阻止。甲○○與乙○○○2人一言不和，竟均萌生傷害之故
    意，當場相互推擠、拉扯，致乙○○○受有胸壁挫傷、2 手
    前臂挫傷、除手指外之手其他表淺損傷等傷害，甲○○受有
    肘挫傷、肩上臂磨損或擦傷等傷害。甲○○復以手肘頂推開
    乙○○○，致乙○○○後背跌撞鐵門，而強將上開2支漆有
    「中和」字樣之鋼瓶移出屋外，搬上車後離去，妨害張麗娥
    對該二鋼瓶之占有使用權利。
二、丙○○於94年2月17日以新臺幣400元之代價，向中和行之甲○○購買6立方公尺氧氣，並借用編號9301鋼瓶盛裝。詎丙○○於所購氣體使用已達空瓶程度依例應返還予中和行時，
    竟意圖為自己不法之所有，將置放於基隆市○○路318之2號
    1 樓住處之上開鋼瓶以易持有為所有之意思占為己有，並訛
    稱該鋼瓶是其以「以瓶易瓶」方式與甲○○交換使用，甲○○既未能返還其所交付之鋼瓶，其自得拒絕返還。中和行遂
    於94年8月9日以存證信函催討。迄至94年12月22日，甲○○
    向臺灣基隆地方法院檢察署提出告訴後，會同至有成公司查
    看上開鋼瓶所殘留之氣體壓力磅數為10公斤，屬空瓶情況下
    ，丙○○始表示願將該支編號9301鋼瓶返還甲○○。
三、案經告訴人乙○○○訴由基隆市警察局第四分局報請及告訴
    人丙○○、甲○○訴請臺灣基隆地方法院檢察署檢察官偵查
    起訴。
    理  由
一、上開事實，業經被告甲○○、乙○○○、丙○○於本院準備
    程序及審理時坦承不諱，核與證人陳彩琴、陳得時、陳亞加
    、黃鴻文、金增光所為證述大致相符，並有乙○○○之行政
    院衛生署基隆醫院驗傷診斷書、診斷證明書；甲○○衛生署
    基隆醫院診斷證明書、編號2021、9028鋼瓶照片、存證信函
    、中和行客戶往來卡片、有成公司氣體收回檢收單在卷可按
    。
二、被告甲○○、乙○○○、丙○○雖於原審審理時均否認犯行
    ，乙○○○並辯稱其為正當防衛云云。然被告甲○○與乙○○○互毆、甲○○以手肘頂推乙○○○強制方式，妨害乙○○○行使權利之事實，業經證人陳彩琴、陳得時證述明確，
    而事實欄所載之鋼瓶，為中和行所有，亦有證人陳亞加、黃
    鴻文證述在卷，編號9310鋼瓶屬空瓶，復據證人金增光證述
    無訛，並經被告甲○○會同丙○○查驗屬實。且本件係乙○○○與甲○○互相推擠、拉扯成傷，難認為正當防衛。綜上
    ，被告甲○○、乙○○○、丙○○於原審所辯，核屬卸責之
    詞，無足採認。是其等於本院準備程序及審理中所為自白，
    與事實相符，堪以採信。本件被告等犯行明確，應依法論科
    。
三、按被告等行為後，94年2月2日修正公布之刑法，業於95年7
    月1日施行。於新刑法施行後，應適用新刑法第2條第1項之
    規定，為「從舊從輕」之比較。刑法有關傷害、強制及侵
    占罪之規定，法定本刑中均有罰金刑之規定，因刑法第33條
    第5款規定罰金之最低數額業已修正，比較新舊法，自以舊
    刑法第33條第5款較有利於被告等。被告甲○○行為後，
    刑法關於牽連犯已刪除，依舊刑法論以牽連犯較新刑法論以
    數罪併罰為有利，比較新舊法之結果，以舊法有利被告。
    綜上，本件以修正前刑法有利於被告，應整體適用修正前刑
    法較有利於被告等。
四、核被告甲○○所為，係犯刑法第277條第1項之傷害罪與同法
    第304條第1項強制罪。上開二罪間，有方法、目的之牽連關
    係，為牽連犯，應從較重之傷害罪論處。被告乙○○○所為
    ，係犯刑法第277條第1項之傷害罪。被告丙○○所為，係犯
    刑法第335條第1項之侵占罪。
五、原審予以論罪科刑，固非無據。惟查：本件犯罪時間在96年
    4月24日以前，合於中華民國96年罪犯減刑條例之規定，依
    法應予以減刑，原審未及減刑，且原審判決據上論斷欄漏載
    修正前刑法第55條，贅載刑法施行法第1條之1，均有未洽。
    檢察官上訴認被告甲○○所為涉犯強盜罪或搶奪罪，然如前
    述，被告甲○○主觀上認編號2021、9028鋼瓶為「中和行」
    所有，自無為自己不法所有之意圖，檢察官上訴，核無理由
    。被告乙○○○、丙○○上訴認原審量刑過重，惟原審已審
    酌其等犯罪手段、目的、所生危害等一切情況，無失出失入
    之情，其上訴亦無理由。然原審判決有上述可議之處，仍無
    可維持，自應撤銷改判。審酌被告甲○○、乙○○○、丙○○等僅因區區3支鋼瓶爭執不下，甲○○不依循法定程序解
    決紛爭，強欲立即將鋼瓶取回，因而造成互相傷害及其等素
    行、品行、犯罪之動機、目的、手段、犯罪時所受之刺激、
    所受損害程度及犯罪後之態度等一切情狀，分別量處如主文
    所示之刑，並比較新舊易科罰金折算標準，以修正前刑法第
    41條第1項前段規定，較有利於被告等，依修正前刑法諭知
    易科罰金折算標準，又被告等之行為均在96年4月24日之前
    ，合於九十六年罪犯減刑修例減刑規定，爰均依法減刑，並
    諭知易科罰金之折算標準，以資懲儆。末查被告乙○○○、
    丙○○等二人前均未曾因故意犯罪受有期徒刑以上刑之宣告
    ，被告甲○○雖曾於82年間，因違反麻醉藥品管理條例案件
    ，受有期徒刑以上刑之宣告，然已執行完畢，5年內未曾因
    故意犯罪受有期徒刑以上刑之宣告，有本院被告甲○○、乙○○○、丙○○3人前案紀錄表在卷可稽，其等均因一時虞
    疏而意氣用事，致犯本件犯行，惟考量其等事後於本院審理
    中均坦承犯行，並已達成和解，有和解書在卷可考，均深具
    悔意，經此罪刑之宣告，爾後當知所警惕，諒無再犯之虞，
    皆依刑法第74條第1項第1款、第2款之規定（緩刑之宣告，
    應逕行依新法第74條之規定，而無新舊法比較之問題），宣
    告緩刑，以啟自新。
據上論斷，應依刑事訴訟法第369條第1項前段、第364條、第299
條第1項前段，刑法第2條第1項前段、第277條第1項、第304條第
1項、第335條第1項、第74條第1項第1、2款、修正前第55條、第
41條第1項前段，中華民國96年罪犯減刑條例第2條第1項第3款、
第7條，罰金罰鍰提高標準條例第1條前段、修正前第2條，現行
法規所定貨幣單位折算新台幣條例第2條，判決如主文。
本案經檢察官覃正祥到庭執行職務。
中　　華　　民　　國　　96　　年　　10 　 月　　31　　日
                  刑事第二庭審判長法  官  呂丹玉
　　                              法  官  林恆吉
                          　　　　法　官  李麗玲
以上正本證明與原本無異。
不得上訴。
　                                書記官  廖婷璇
中　　華　　民　　國　　96　　年　　10　　月　　31　　日
附錄：本案論罪科刑法條全文
附錄論罪法條：
中華民國刑法第277條
（普通傷害罪）
傷害人之身體或健康者，處 3 年以下有期徒刑、拘役或 1 千元
以下罰金。
犯前項之罪因而致人於死者，處無期徒刑或 7 年以上有期徒刑；
致重傷者，處 3 年以上 10 年以下有期徒刑。
中華民國刑法第304條
（強制罪）
以強暴、脅迫使人行無義務之事或妨害人行使權利者，處3年以
下有期徒刑、拘役或3百元以下罰金。
前項之未遂犯罰之。
中華民國刑法第335條
（普通侵占罪）
意圖為自己或第三人不法之所有，而侵占自己持有他人之物者，
處5年以下有期徒刑、拘役或科或併科 1 千元以下罰金。
前項之未遂犯罰之。
